最高法院刑事判決　　　　　　　　　　　　　　　九十三年度台上字第五六七０號
　　上訴人　台灣高等法院台中分院檢察署檢察官
　　被　　　告　丙○○
　　選任辯護人　蔣志明律師
　　被　　　告　乙○○
　　　　　　　　甲○○
右上訴人因被告等貪污案件，不服台灣高等法院台中分院中華民國九十二年十月十五
日第二審更審判決（九十一年度上更(一)字第三二六號，起訴案號：台灣彰化地方法院
檢察署八十八年度偵字第七九七八、一一四七九號），提起上訴，本院判決如左：
    主  文
原判決撤銷，發回台灣高等法院台中分院。
    理  由
本件原判決撤銷第一審關於被告丙○○、乙○○、甲○○部分之科刑判決，改判變更
檢察官起訴法條依牽連犯關係論處甲○○連續意圖為自己不法之所有，以詐術使人將
本人之物交付罪刑，並以丙○○、乙○○二人被訴牽連涉犯貪污治罪條例第五條第一
項第二款利用職務上之機會詐取財物及刑法第二百十六條、第二百十五條行使業務登
載不實文書罪不能證明，因而諭知其二人無罪，另以甲○○被訴犯貪污治罪條例第五
條第一項第二款利用職務上之機會詐取財物罪嫌部分，經審理結果，認犯罪不能證明
，但因公訴人認與有罪部分，具有裁判上一罪關係，故不另為無罪之諭知，固非無見
。
惟按證據雖已調查，而其內容尚未完全明瞭者，即與未經調查無異，如遽行判決，仍
屬應於審判期日調查之證據未予調查。依原判決事實所載甲○○見部分慢性病患者，
因就診久候，多有不願隨同到醫院就診，且因長時間帶同病患至彰化醫院就診，與該
醫院醫師兼院長之丙○○及配合釋出處方箋意願較高之婦產科主任乙○○、主治醫師
顏國森（已經第一審判處有期徒刑一年十月，緩刑五年確定）較為熟悉，復瞭解醫院
對於慢性病患者就診時由家屬或他人代為者，亦多給予方便之情，竟意圖為自己不法
之所有，持林良穎、黃兆成、陳吳翠娥、蔡張久美、黃麗美、戴瑩瑩、莊水鎮、曾沈
鴛鴦、周緯璋、彭玉針、黃萬發、李龍欽、黃彩鳳等人之健保卡，至彰化醫院假稱林
良穎等病患要就診代為掛號，再利用不知情之丙○○、乙○○、顏國森連續多次將甲
○○所捏稱代病患就診之情形，登載於各該病患之病歷表上，而製作全民健康保險門
診交付調劑處方箋，交由甲○○據以向中央健康保險局中區分局（下稱健保局中區分
局）詐領藥劑費用健保給付等情。如果無訛，則被冒稱病患之林良穎等人於原判決事
實所載之時間，實際均未到彰化醫院就診，丙○○、乙○○何以在其等所掌之門診病
歷表及處方箋上填載患者到院就診之不實事項？又丙○○、乙○○既與甲○○熟悉，
對於甲○○非林良穎等各病患之家屬，且其係藥局之負責人，欲取得各病患之處方箋
，向健保局中區分局申領藥劑費用健保給付之事是否知情？而依卷附行政院衛生署函
示，醫師對其診治必須長期服藥之慢性病人，雖得委請他人向醫師陳述病情，醫師依
其專業判斷，確信可以掌握病情，再開給相同方劑等情，則甲○○所假稱之林良穎等
病患，是否為丙○○、乙○○診治必須長期服藥之慢性病人？所開給之方劑是否均與
前次相同？凡此事項，均未完全明瞭，且與認定丙○○、乙○○二人有無利用職務上
之機會，偽填處方箋交由甲○○持向健保局中區分局共同詐領健保給付之犯意，至有
關連，原審未詳加調查審酌，遽以甲○○係利用不知情之丙○○、乙○○釋出處方箋
行詐，尚嫌速斷，而有調查職責未盡及理由不備之違誤。檢察官上訴意旨指摘原判決
不當，非全無理由，應認仍有撤銷發回更審之原因。
據上論結，應依刑事訴訟法第三百九十七條、第四百零一條，判決如主文。
中　　　華　　　民　　　國　　九十三　　年　　　十　　　月　　二十八　　日
                              最高法院刑事第七庭
                                  審判長法官  莊　登　照
                                        法官  洪　明　輝
                                        法官  黃　一　鑫
                                        法官  魏　新　和
                                        法官  林　秀　夫
      右正本證明與原本無異
                                              書  記  官
中　　　華　　　民　　　國　　九十三　　年　　 十一 　　月　　　二　　　日
                                                                       Ｒ
